臺灣新竹地方法院民事簡易判決
111年度竹北簡字第35號
原      告  劉可若  


被      告  官上人  

上列當事人間損害賠償事件，於中華民國111年5月24日言詞辯論
終結，本院判決如下：
    主  文
被告應給付原告新臺幣壹拾萬元，及自民國一一○年九月二十八
日起至清償日止，按週年利率百分之五計算之利息。
原告其餘之訴駁回。
訴訟費用由被告負擔百分之三十八，餘由原告負擔。
本判決第一項得假執行。 
　　事實及理由
甲、程序方面
　　按訴狀送達後，原告不得將原訴變更或追加他訴，但請求之
    基礎事實同一、擴張或減縮應受判決事項之聲明、不甚礙被
    告之防禦及訴訟之終結者，不在此限，民事訴訟法第255條
    第1項第2款、第3款、第7款分別定有明文。查原告起訴時原
    聲明請求：被告應給付原告新臺幣（下同）271,500元，及
    自起訴狀繕本送達翌日起至清償日止，按年息百分之5計算
    之利息；嗣於民國111年3月3日當庭將上開請求金額變更為2
    66500元及利息。核原告所為變更，屬基礎事實同一、擴張
    或減縮應受判決事項，且不甚礙被告之防禦及訴訟之終結，
    與前開規定相合，應予准許。
乙、實體方面
壹、原告起訴主張： 
一、被告自稱從事珠寶買賣事業，於108年3月上旬向原告提出異
    業合作，由原告租借場地供展售珠寶4套，其中3套之銷售利
    潤分歸原告。嗣被告陸續以展售活動時間緊迫需預先購入珠
    寶套裝相關用品、需印製名片、預先支付展售後獎金、資金
    不足購入鑽石等為由，於同年3月間先後向原告索款共新臺
    幣（下同）255,000元，惟拒不提出異業合作具體內容之契
    約書，更於108年8月10日改口否認兩造間具異業合作關係，
    並稱其中3套珠寶為原告所訂製，其僅為代勞、代工，因而
    拒絕返還上開款項。之後，兩造於消保官協調過程中，因被
    告始終否認有合作關係，原告無奈只得匆忙同意購買當初所
    協議之物品，並於109年1月22日接受被告所交付之3套珠寶(
    下稱系爭珠寶)，惟被告仍拒不提供珠寶成分明細。
二、又兩造最初協議之珠寶套組應含鑽石，亦即珠寶旁應鑲有鑽
    石，其中鑽石原石價值10萬元、寶石15萬元(其中5萬元以銷
    售獎金名義收取)，此由被告於刑事偵查程序論述「鑽石的
    原石還在，我將原石磨失敗了，但是鑽石的原石還在，一直
    都有保留著」等語得證；且被告於108年7月8日與其友人交
    談中，亦默示承認15萬元為3套珠寶精品套裝及10萬元之鑽
    石原石。然經原告將系爭珠寶交由賴泰安寶石鑑定中心鑑定
    結果，發現其中成分為「合成二氧化鋯」（即俗稱之蘇聯鑽
    ），而無鑽石，與當初協議之標的不一致，被告顯未依債之
    本旨給付，自應負侵權行為損害賠償責任及債務不履行之損
    害賠償責任。
三、是以，被告因自己作業疏失致鑽石原石打磨失敗，未經原告
    同意即以價格差距甚大之物質取代鑽石，而鑲在珠寶套組上
    ，該等不含鑽石成分之系爭珠寶，對原告而言無利益，伊自
    得拒絕該部之給付，依民法第226條規定請求全部不履行之
    損害賠償，並得解除契約請求返還價金。又原告已以民事起
    訴狀繕本之送達，同時作成解除兩造間買賣契約之意思表示
    ，是被告應返還已付價金及賠償損害。
四、鑽石原石已因可歸責於被告之事由致給付不能，伊得按民法
    第226條之規定請求損害賠償。至被告雖表示願交付鑽石原
    石，惟該鑽石原石經切割後已為不完整之標的，無法再繼續
    單獨販售，經被告打磨、切割後，亦已失去原有價值，其交
    付對原告無利益，原告得按民法第226條第2項規定拒絕之，
    並請求被告賠償損失即鑽石原石費用10萬元。
五、此外，原告因被告遲拒交付系爭珠寶之成分明細或相關證明
    ，致需委託他人進行鑑定，因而支出16,500元，此部分費用
    亦應由被告負侵權行為損害賠償責任。　　
六、綜上，爰依買賣及侵權行為法律關係提起本訴，請求被告賠
    償寶石費用10萬元、鑽石原石費用10萬元、銷售獎金5萬元
    、鑑定費16,500元，合計266,500元。並聲明：（一）被告
    應給付原告266,500元，及自起訴狀繕本送達翌日起至清償
    日止，按年息5%計算之利息。（二）訴訟費用由被告負擔。
    （三）請依職權宣告假執行。
貳、被告則以：
一、伊有收取原告交付之255,000元，其中5萬元係工資，連同戒
    台幫原告製作，非獎金，亦非買賣。
二、兩造並未約定應在系爭珠寶旁鑲鑽石，且鑽石原石僅一顆，
    不可能敲碎做成3套。鑽石原石係以10萬元購買，遭伊做壞
    ，伊有通知原告會以較高價值之寶石來替換，經原告同意，
    伊遂於消保官面前將系爭珠寶交予原告收受完畢。伊曾於刑
    事偵查中將系爭鑽石原石帶至現場，惟原告拒不收受。
三、附有鑑定書之珠寶具較高價值，伊僅係代工，從未附鑑定書
    ，倘要伊花成本開鑑定書，就要賣更高價。故原告個人要做
    鑑定，無要求被告負擔此部分費用之理。為此請求駁回原告
    之訴。
參、得心證之理由：
一、查原告主張兩造曾協議異業合作，嗣就系爭珠寶成立買賣契
    約，惟被告並未依約在珠寶套組上鑲嵌鑽石，屬債務不履行
    ，且被告又拒不提供成分明細或相關證明，致原告需委由他
    人進行鑑定因而支出費用，均應由被告負責賠償等語，固據
    其提出統一發票、鑑定證明書等件為證；惟為被告所否認，
    並以其僅為代工，且兩造間並未約定應於系爭珠寶上鑲嵌鑽
    石等語置辯。是本件應審究者為：(一)兩造間所約定之契約
    內容為何？(二)原告依侵權行為及債務不履行之法律關係，
    請求被告返還價金及賠償損害，有無理由？茲論述如下。
二、兩造間所約定之契約內容為何？
（一）經查，觀之原告於108年5月19日傳送予被告之訊息：「請
      問，我訂製的珠寶何時可以交付…如果你不想給這三套珠
      寶，還要麻煩你把錢退給我…。」、「裸鑽投資的收據也
      要哦…」（見臺灣新竹地方檢察署109年度他字第1017號卷
      第20頁，下稱他字卷），提及其係向被告訂製珠寶3套並
      投資鑽石；此核與兩造友人(綽號蔡小豪)將原告告知事項
      轉知被告「她是跟我說15萬買三套珠寶精品套裝」、「然
      後後面又跟我說還有10萬投資鑽石」等內容相符（見他字
      卷第21頁）。而被告對友人之上開陳述，並未積極否認，
      僅就投資之項目為鑽石原石，並非鑽石乙節為澄清（見他
      字卷第21頁）；加以被告於108年7月8日傳送予原告之訊
      息亦記載：「我正在鑲嵌寶石」、「鑲好就送過去給妳了
      」、「一個套裝將近就有快十顆寶石，三套妳想看看有幾
      顆？而且每一顆都是完整的大顆寶石直接下去研磨」、「
      這次製做這些寶石，我的手指甲都沒了，也被機台割到爛
      爛的」等語（見他字卷第24頁），即有自行製成珠寶套組
      之事實。再參酌原告於刑事偵查程序時，陳述「原石是被
      告賣給我的」、「交給被告255,000元…15萬是珠寶、10萬
      是鑽石」等語（見臺灣新竹地方檢察署109年度偵續字第1
      14號卷第44頁，下稱偵續字卷）；而被告對其有收受原告
      交付之255,000元，且鑽石原石之價值為10萬元等節亦不
      爭執（見本院卷第58頁）。復佐以被告交予原告簽收之單
      據上，每套珠寶之內容物均含戒指、項鍊、手鍊、耳環（
      見本院卷第37頁），足認兩造間所約定之契約內容，應係
      原告以15萬元之代價向被告訂製珠寶3套（每套均含戒指
      、項鍊、手鍊、耳環），並以10萬元投資買受鑽石原石，
      堪予認定。
（二）承上，原告雖持被告於刑事偵查程序中所述「鑽石的原石
      還在，我將原石磨失敗了…一直都有保留著」等語，以及
      被告於與其友人(綽號蔡小豪)交談中，默示承認兩間契約
      包含3套珠寶精品套裝及鑽石原石乙情，主張兩造確有協
      議系爭珠寶套組內應鑲有鑽石云云，然為被告所否認。而
      查，依據原告所提上開證據，僅足證明兩造間之契約有包
      含投資買受鑽石原石項目，惟尚無法證明兩造有約定該鑽
      石應鑲嵌在系爭珠寶上之事實存在，難認原告此部分主張
      為真實，不足採信。
（三）被告雖亦辯稱其於磨損鑽石原石後，業經原告同意以較高
      價值之寶石來替換云云，惟其並未提出任何證明文件，徒
      空言主張，亦難逕信。至被告出具予原告簽收之估價單，
      其上雖載明系爭珠寶價值合計25萬元（見本院卷第37頁）
      ，惟該份單據係兩造於109年1月22日在消保官處所簽具，
      被告於交予原告簽收時，陳明單據上所載金額為提供予原
      告往後販售用之參考售價，有錄音光碟附於偵續字卷可稽
      ，自無從作為兩造有達成前揭變更協議之證明。是被告此
      部分抗辯，亦屬無據，無可採信。 　　　
三、原告依侵權行為及債務不履行之法律關係，請求被告返還價
    金及賠償損害，有無理由？
（一）按稱「製造物供給契約」（作成物供給契約或工作物供給
      契約或買賣承攬）者，乃當事人之一方專以或主要以自己
      之材料，製成物品供給他方，而由他方給付報酬之謂。此
      項契約之性質，究係買賣，抑屬承攬，應依當事人之意思
      而為解釋，以資定之。如當事人之意思，重在工作之完成
      （勞務之給付），適用承攬之規定；側重於財產權之移轉
      者，適用買賣之規定(參看最高法院59年台上字第1590號
      判例意旨)；兩者無所偏重或輕重不分時，則認為承攬與
      買賣之混合契約，關於工作之完成，適用承攬之規定，關
      於財產權之移轉，即適用買賣之規定(最高法院99年度台
      上字第170號判決要旨參照)。查兩造就珠寶套組部分，係
      約定由原告向被告訂製，此經本院審認如前，亦即被告需
      包工包料為原告製作系爭珠寶，除需提供符合約定品項之
      基材，並為切割、琢磨、鑲嵌等製程後，將之交付原告，
      足徵該部分契約就工作之完成、財產權之移轉無所偏重，
      應屬買賣及承攬之混合契約，是關於珠寶套組所有權移轉
      ，應適用民法關於買賣之規定。
（二）次按「稱買賣者，謂當事人約定一方移轉財產權於他方，
      他方支付價金之契約。」、「因可歸責於債務人之事由，
      致為不完全給付者，債權人得依關於給付遲延或給付不能
      之規定行使其權利。因不完全給付而生前項以外之損害者
      ，債權人並得請求賠償。」、「因可歸責於債務人之事由
      ，致給付不能者，債權人得請求賠償損害。前項情形，給
      付一部不能者，若其他部分之履行，於債權人無利益時，
      債權人得拒絕該部之給付，請求全部不履行之損害賠償。
      」、「債權人於有第226條之情形時，得解除其契約。」
      、「解除權之行使，不妨礙損害賠償之請求。」，民法第
      345條第1項、第227條、第226條、第256條、第260條分別
      定有明文。經查：
　　1.原告主張被告所交付之珠寶，並未依約鑲嵌鑽石，其給付
      不合債之本旨，且該等不含鑽石成分之系爭珠寶，對原告
      無利益，伊自得拒絕該部之給付，依民法第226條規定請
      求全部不履行之損害賠償，並得解除契約請求返還全部價
      金云云，固據其提出賴泰安寶石鑑定中心鑑定證明書3份
      為證（見調解卷第19-21頁）。然而，兩造所約定之契約
      內容，係原告以15萬元向被告訂製珠寶3套（每套均含戒
      指、項鍊、手鍊、耳環）、以10萬元投資買受鑽石原石，
      且原告無法證明兩造有約定被告應將鑽石鑲嵌在系爭珠寶
      上等情，業經本院析述如前，是被告未將原告投資買受之
      鑽石原石鑲嵌在系爭珠寶上，並無任何違反約定而未依債
      之本旨給付之情，就系爭珠寶部分自不構成不完全給付。
      是原告以此為由，請求被告賠償損害，併主張解除契要求
      返還全部價金，於法即非有理，不應准許。況且，原告於
      刑事偵查程序時，亦自承其有收取15萬元之珠寶，實際損
      失僅為10萬元之鑽石等語（見偵續字卷第44頁反面）。
　　2.次查，原告依據民法第226條之規定，請求被告賠償鑽石
      原石損失10萬元部分。本院審酌系爭鑽石原石原為一顆重
      1.66克拉之隨形天然鑽石，惟遭被告切割失敗而分裂為5
      小顆，有被告於刑事偵查程序時提出之寶石鑑定書及切割
      分裂後之鑽石原石照片在卷可查(見偵續字卷第49頁)，依
      社會通常觀念，其給付系爭鑽石原石部分已顯屬不能；加
      以被告對鑽石原石係遭其磨壞乙節，亦坦承不諱（見本院
      卷第58、60頁），亦即鑽石原石給付不能之情係具可歸責
      被告事由，故原告依據上開規定，請求被告賠償鑽石原石
      損失10萬元，即屬有據，應予准許。至被告雖願交付分裂
      後之鑽石原石，惟完整之一顆克拉鑽原石與分裂為5小顆
      之鑽石原石，兩者之經濟價值、作用、運用方式均有不同
      ，堪認原告主張被告該部分之履行對其無利益，因而拒絕
      該部之給付，亦屬有理。　 
（三）第按，因故意或過失，不法侵害他人之權利者，負損害賠
      償責任，民法第184條第1項前段定有明文。由此可知，因
      侵權行為所生之損害賠償請求權，以行為人有故意或過失
      不法侵害他人之權利為成立要件。又主張侵權行為損害賠
      償請求權之人，對於侵權行為之成立要件應負舉證責任(
      最高法院100年度台上字第328號民事判決參照)。經查，
　　　原告主張被告應就其委託他人對系爭珠寶進行鑑定所支出
      之費用，負損害賠償責任之理由，無非係以被告拒交付系
      爭珠寶之成分明細或相關證明云云為據。然而，兩造所約
      定之契約內容，係原告以15萬元向被告訂製珠寶3套（每
      套均含戒指、項鍊、手鍊、耳環）、以10萬元投資買受鑽
      石原石，業如前述，並未約定被告負有交付諸如鑑定書或
      其他證明書類之義務，是被告未交付之行為，難認有何故
      意或過失不法侵害原告權利可言。原告此部分主張，為無
      理由，礙難准許。　　　　　　　
四、綜上所述，原告依據買賣之法律關係提起本訴，請求被告給
    付鑽石原石之費用10萬元，及自起訴狀繕本送達被告翌日（
    即110年9月28日）起至清償日止，按年息百分之5 計算之法
    定遲延利息，即無不合，應予准許。逾此範圍之請求，則屬
    無據，應予駁回。
五、本件係依民事訴訟法第427條第1項適用簡易訴訟程序所為被
    告一部敗訴之判決，應依同法第389條第1項第3款規定，就
    原告勝訴部分，依職權宣告假執行。
六、本件事證已臻明確，兩造其餘攻擊防禦方法及證據，核與判
    決之結果不生影響，爰不一一論列，並此敘明。 
七、據上論結，本件原告之訴為一部有理由，一部無理由，依民
    事訴訟法第436條第2項、第79條、第389條第1項第3款，判
    決如主文。
中    華    民    國   111    年    6     月    16    日
                  竹北簡易庭法  官  林南薰
以上正本係照原本作成。
如不服本判決，應於送達後20日內，向本院提出上訴狀並表明上
訴理由，如於本判決宣示後送達前提起上訴者，應於判決送達後
20日內補提上訴理由書（須附繕本）。
中    華    民    國   111    年    6     月    16    日
                            書記官  陳麗麗